【裁判字號】    92,訴,1079
【裁判日期】    921219
【裁判案由】    毒品危害防制條例等
【裁判全文】
臺灣桃園地方法院刑事判決                        九十二年度訴字第一０七九號
    公  訴  人  臺灣桃園地方法院檢察署檢察官
    被      告  甲○○
    選任辯護人  呂福元律師
右列被告因毒品危害防制條例案件，經檢察官提起公訴（九十一年度偵字第一二九二
三號），本院判決如左：
    主  文
甲○○連續轉讓第一級毒品，處有期徒刑年貳月，扣案之第一級毒品海洛因包（
驗後淨重共計貳點伍肆公）沒收銷燬，未扣案之轉讓毒品所得新臺幣壹萬肆仟柒佰元
沒收，如全部或一部不能沒收時，以其財產抵償之。
    事  實
一、甲○○明知海洛因係毒品危害防制條例第二條第二項第一款所規定之第一級毒品
    ，不得非法持有及轉讓，竟基於轉讓第一級毒品海洛因之概括犯意，先於民國九
    十一年五月上旬，在臺北縣鶯歌鎮三鶯大橋下自來水廠，連續無償轉讓微量之第
    一級毒品海洛因粉末予乙○○攜回其位於桃園縣龜山鄉○○路○段八０二號之住
    處施用完畢二次（乙○○施用毒品部分，業經觀察勒戒執行完畢）。復自同年五
    月中旬起至同年七月九日止，在上開自來水廠，將其分別以每包新台幣（下同）
    七百元至三千元不等之價格向綽號「阿小」之成年男子購入之第一級毒品海洛因
    ，以相當於原價之價格先後轉讓予乙○○十二次。嗣乙○○經警查獲後供出毒品
    來源，並配合警方向甲○○佯稱要拿第一級毒品海洛因半錢，甲○○竟承前轉讓
    第一級毒品海洛因之犯意應允之，而於九十一年七月十日十五時許，在桃園縣龜
    山鄉○○路○段「麥當勞速食店」前為警查獲，致該次轉讓未遂，並在其搭乘車
    號ＣＪ─九一一七號自用小客車內，扣得甲○○所有欲轉讓予乙○○之第一級毒
    品海洛因三包（驗後共計淨重二‧五四公克，純度三一‧六二％，純質淨重０‧
    八公克）。
二、案經桃園縣政府警察局龜山分局報告臺灣桃園地方法院檢察署檢察官偵查起訴。
    理  由
一、訊據被告甲○○固坦承其有為乙○○調取第一級毒品海洛因；暨於上開時地，經
    警在其所搭乘之自小客車內扣得第一級毒品海洛因三包等情不諱，惟辯稱：伊因
    友人「阿文」之介紹認識乙○○，「阿文」告以乙○○有施用海洛因，以後可與
    乙○○一起湊錢買毒品，伊幫乙○○拿海洛因不超過五次，且每次均向乙○○收
    取足額之原價，未曾免費請乙○○施用過；另伊於九十一年七月十日係與乙○○
    相約先至「「麥當勞速食店」拿錢後，才幫其調取海洛因，至當日查扣之海洛因
    三包，則係供己吸食之用，非擬轉讓予乙○○之物云云。惟查：
  (一)被告右揭無償及以相當於原價之價格轉讓第一級毒品海洛因既遂之犯罪事實，業
    據證人乙○○於本院審理時，結稱：伊於九十一年四月間與被告甲○○相識未久
    ，被告即於同年五月上旬，在鶯歌鎮自來水廠，先後以夾鍊袋盛裝僅供施用一次
    之微量海洛因，免費提供予伊攜回住處施用二次；同年五月中旬至同年五月下旬
    ，被告又以半買半送之方式，在上址自來水廠，賣予伊海洛因二次，即伊身上僅
    有七、八百元及一千元，而欲向被告購買價值一千元及二千元之海洛因時，被告
    仍允其以上開不足之價額購買毒品二次；另伊自同年六月中旬起至同年七月九日
    止，係以一千元至三千元不等之代價，向被告購買海洛因超過十次，均以公用電
    話撥打被告所有門號0000000000號之行動電話後，相約在上址自來水
    廠一手交錢，一手交貨等語綦詳，而證人乙○○與被告間素無仇隙，衡情本無構
    陷被告之可能，且證人乙○○所涉施用毒品案件，經送觀察勒戒後，認無繼續施
    用毒品之傾向，業據檢察官於九十二年一月二十八日為不起訴處分一節，有不起
    訴處分書足憑，證人乙○○已經觀察勒戒後為不起訴處分，已無因供出毒品來源
    而獲邀法律寬典之可能，若非確有其事，實無於本院審理時與被告對質，仍堅稱
    被告為其毒品來源之必要。再參以被告於本院審理時亦坦言曾為證人乙○○向綽
    號「阿小」之成年男子調取海洛因等語在卷，益徵證人乙○○前揭所述，應非憑
    空杜撰，堪可採信。至被告所辯：係與乙○○一起湊錢買毒品，且不超過五次，
    又未曾免費請乙○○施用過云云，顯係事後卸責之詞，均無足取。又被告係為自
    己施用而向綽號「阿小」之成年男子購入海洛因後，因證人乙○○來電後始相約
    地點轉讓，是該海洛因於購入之初係歸被告持有，從而被告嗣後將之無償或原價
    轉讓而移轉予證人乙○○，其所為自該當於轉讓行為無訛。
  (二)另被告於九十一年七月十日經警查扣之白粉三包，經法務部調查局鑑定結果，認
    均含第一級第６項毒品海洛因成分，合計淨重二‧五四公克，包裝重０‧九二公
    克，純度三一‧六二％，純質淨重０‧八公克，此有該局九十一年七月三十一日
    調科壹字第０八０００五五二五號鑑定通知書一紙在卷可憑，足認被告於右揭時
    地經查獲時，所持有者確係第一級毒品海洛因無誤。至被告雖以上開海洛因係伊
    於案發前五日分三次向綽號「阿小」之男子買來，供己吸食之用，且九十一年七
    月十日係與乙○○相約先過去拿錢，才趕快幫他調云云為辯，然其此部分轉讓第
    一級海洛因而未遂之犯行，亦據被告於九十一年七月十一日警訊時供承：伊無販
    賣海洛因，只有調海洛因半錢一包、價值七千元，給綽號「阿彬」之男子（即證
    人乙○○），因「阿彬」於九十一年七月十日十四時許，打伊門號000000
    0000號行動電話，說要海洛因約半錢一包，價值七千元，即與之相約於十五
    時在桃園縣龜山鄉○○路○段與自強東路口「麥當勞」前見面交易等語無隱，核
    與證人乙○○於審理中證稱：當日配合警方持員警丙○○提供之門號00000
    00000號行動電話，撥打被告之門號0000000000號行動電話，以
    台語對被告說「土雞兄（即被告），你現在方便嗎，我要跟拿你半錢軟的」，佯
    稱欲購買半錢之海洛因，二人即約於同日十五時許在上址「麥當勞」見面等情相
    符，而被告於審理中既自承：查獲時尚未聯絡到「阿小」，係因乙○○稱其很難
    過，才為其調貨等語，足見證人乙○○當時催索毒品甚急，然被告上開經警查扣
    之海洛因三包，其淨重合計二‧五四公克，數量上已足供支應乙○○欲購買之半
    錢（即一‧八七五公克）海洛因，被告僅需當場交易即可滿足乙○○之需要，衡
    情實無捨近求遠再向他人調取毒品之理，所辯：伊擬向乙○○拿錢後，才幫其調
    取海洛因云云，無非臨訟杜撰之詞，要難採信。是被告此部分轉讓海洛因而未遂
    之犯行，亦堪認定。
  (三)再按所謂販賣毒品，雖不以事後是否果有得利為要件，但仍須以營利之意思，而
    有販入或賣出之行為，方足構成，倘始終無營利之意思，縱以購入原價或低於原
    價有償讓與他人，僅屬轉讓範疇，自難謂為販賣行為（最高法院八十四年度台上
    字第六一六九號判決可資參照）。本件公訴人雖以證人乙○○之警偵訊供述內容
    ，認被告係犯販賣第一級毒品之罪嫌，然訊之被告則矢口否認有何營利之意圖，
    而證人乙○○就其支付足額之價款而取得海洛因部分，固於警、偵訊及本院審理
    時，指稱：係向被告「購買」海洛因命等語，然就被告究以何等之價格購入毒品
    則俱未指明，是證人乙○○上開證述，至多僅足證明被告確有交付海洛因予伊，
    並收取價款等事實而已，此外復查無其他任何證據足資證明被告基於營利之目的
    而販入或有低買高賣之情事，自難僅因證人證述係使用「買賣」、「購買」之用
    語即遽予推測被告有何販賣海洛因犯行。綜上所述，被告所為僅能該當於毒品危
    害防制條例第八條第一項之轉讓第一級毒品罪及同法第八條第四項、第一項之轉
    讓第一級毒品未遂罪，被告犯行堪以認定，自應予依法論科。
二、按海洛因係毒品危害防制條例所規範之第一級毒品，不得持有、轉讓。被告轉讓
    海洛因，核係犯毒品危害防制條例第八條第一項之轉讓第一級毒品罪及同法第八
    條第四項、第一項之轉讓第一級毒品未遂罪。公訴人認被告原價轉讓海洛因部分
    所為，係犯毒品危害防制條例第四條第一項販賣第一級毒品罪嫌，容有未洽，惟
    其起訴交付第一級毒品之基本社會事實同一，爰依法變更起訴法條。其持有海洛
    因之低度行為為轉讓之高度行為所吸收，不另論罪。被告先後十餘次轉讓第一級
    毒品既遂，及一次轉讓第一級毒品未遂之犯行，均時間緊接，手法相同，觸犯構
    成要件相同之罪名，顯係基於概括犯意為之，為連續犯，應依刑法第五十六條之
    規定論以一重之轉讓第一級毒品既遂罪論處，並依法加重其刑。爰審酌被告素行
    、非法轉讓足以導致精神障礙及生命危險之毒品海洛因多達十餘次，惟轉讓對象
    僅乙○○一人，及其犯罪後之態度等一切情狀，量處如主文所示之刑。
三、查扣之第一級毒品海洛因三包（驗後共計淨重二‧五四公克），均經檢驗其成分
    確定，已如前述，自屬查獲之毒品，應依毒品危害防制條例第十八條第一項前段
    之規定沒收銷燬之；又被告原價轉讓海洛因部分，係以七百元及一千元之代價轉
    讓海洛因予證人乙○○各一次，另十次則分別以一千元、二千元及三千元不等之
    價格轉讓，是被告除以七百元、二千元、三千元轉讓海洛因各一次，及以一千元
    轉讓海洛因二次外，其餘部分因證人乙○○記憶不清致無從確認，依罪疑唯輕原
    則，自應以較低之一千元作為每次轉讓之金額，從而被告轉讓第一級毒品海洛因
    之所得為一萬四千七百元，應依同條例第十九條第一項之規定宣告沒收，如全部
    或一部不能沒收時，以其財產抵償之。至查扣之行動電話一支、勺子三支、分裝
    袋十八個及注射針筒一支，則無證據證明與被告轉讓毒品之犯行有關，自不予宣
    告沒收。
據上論斷，應依刑事訴訟法第二百九十九條第一項前段、第三百條，毒品危害防制條
例第八條第一項、第十八條第一項前段、第十九條第一項，刑法第十一條前段、第五
十六條，判決如主文。
本案經檢察官崔秉君到庭執行職務。
中      華      民    國    九十二    年     十二     月     十九     日
                                臺灣桃園地方法院刑事第十一庭
                                  審判長法  官  林  孟  宜
                                        法  官  吳  麗  英
                                        法  官  丁  俊  成
右正本證明與原本無異。
如不服本判決，應於判決送達後十日內向本院提出上訴狀( 應附繕本 )，上訴於臺灣
高等法院。
                                        書記官  簡  慧  瑛
中      華      民      國    九十三    年      一月      六      日
附錄本案論罪科刑依據之法條：
毒品危害防制條例第八條：
轉讓第一級毒品者，處一年以上七年以下有期徒刑，得併科新台幣一百萬元以下罰金
。
轉讓第二級毒品者，處六月以上五年以下有期徒刑，得併科新台幣七十萬元以下罰金
。
轉讓第三級毒品者，處三年以下有期徒刑，得併科新台幣三十萬元以下罰金。
前三項之未遂犯罰之。


司法院資訊處製作；財團法人民間司法改革基金會備份。
